【裁判字號】    98,交易,60
【裁判日期】    980907
【裁判案由】    過失傷害
【裁判全文】
臺灣高雄地方法院刑事判決              98年度交易字第60號
公  訴  人  臺灣高雄地方法院檢察署檢察官
被      告  乙○○
                      址）
上列被告因過失傷害案件，經檢察官聲請簡易判決處刑（97年度
偵字第21970 號），本院認不應以簡易判決處刑，改依通常程序
審理，判決如下：
    主  文
乙○○犯過失傷害罪，處拘役伍拾日，如易科罰金，以新臺幣壹
仟元折算壹日。
    事  實
一、乙○○於民國96年11月21日上午9 時5 分許，駕駛車號E8-8
    790 號自小客車（休旅車），沿高雄市左營區○○○路652
    巷由南往北方向行駛，行至新下街之無號誌交岔路口時，適
    有丙○○騎乘車號MAS-173 號重型機車，沿新下街由西向東
    方向行駛而來，乙○○本應注意行經無號誌之交岔路口時，
    應減速慢行，作隨時停車之準備，且應注意車前狀況，查看
    左、右有無來車，並隨時採取必要之安全措施，又依當時天
    候晴、日間自然光、市區道路○○路面、路面乾燥、無缺陷
    、無障礙物、視距良好等情形，並無不能注意之情事，竟疏
    未注意減速慢行，復未注意該交岔路口左側是否有來車駛近
    之車前狀況，以隨時採取煞停等避免碰撞肇事之必要安全措
    施，而仍貿然以20至30公里之時速，行經該交岔路口，致亦
    疏未讓乙○○右方車先行之左方車即由西向東駛近上開交岔
    路口之丙○○見狀減速仍閃避不及，機車車頭撞擊其所駕駛
    自小客車之左側車身，丙○○因而人車倒地，受有右頰鈍傷
    、右大腿鈍挫傷、右足挫傷、頭臉部鈍挫傷、頸椎鈍挫傷、
    右側顴骨骨折、腦震盪、頸部扭挫傷、臉部挫傷等傷害。乙○○於肇事後即留在現場，並向前來現場處理之警員坦承肇
    事。
二、案經丙○○訴由臺灣高雄地方法院檢察署檢察官偵查後聲請
    簡易判決處刑。
    理  由
壹、程序方面
一、按被告以外之人於審判外之言詞或書面陳述，除法律有規定
    者外，不得作為證據，刑事訴訟法第159 條第1 項定有明文
    ；被告以外之人於審判外之陳述，雖不符同法第159 條之1
    至159 條之4 之規定，而經當事人於審判程序同意作為證據
    ，法院審酌該言詞陳述或書面陳述作成時之情況，認為適當
    者，亦得為證據。當事人、代理人或辯護人於法院調查證據
    時，知有第159 條第1 項不得為證據之情形，而未於言詞辯
    論終結前聲明異議者，視為有前項之同意，同法第159 條之
    5 第2 項亦有明文。查本判決以下所引其他傳聞證據，均經
    被告乙○○及檢察官於法院調查證據時，知有第159 條第1
    項不得為證據之情形，而未於言詞辯論終結前聲明異議，本
    院審酌上開證據作成時並無不合法定程序之情形，認為適當
    ，依上開說明，應均有證據能力。
貳、實體方面
一、訊據被告乙○○固不否認於上述時、地，駕駛車號E8-8790
    號自小客車，與告訴人丙○○騎乘之車號MAS-173 號重型機
    車發生擦撞，告訴人丙○○因而受有傷害之事實，惟矢口否
    認有上揭犯行，辯稱：告訴人撞到伊車子後面，伊要過路口
    時，有停一下，她就撞上來了，路人說她時速很快云云（院
    卷二第14、15頁）。經查：
（一）被告於上述時、地，駕駛車號E8-8790 號自小客車，與告
      訴人丙○○騎乘之車號MAS-173 號重型機車發生擦撞，致
      使告訴人丙○○人車倒地，並受有右頰鈍傷、右大腿鈍挫
      傷、右足挫傷、頭臉部鈍挫傷、頸椎鈍挫傷、右側顴骨骨
      折、腦震盪、頸部扭挫傷、臉部挫傷之傷害等情，業經證
      人即告訴人丙○○於警詢及本院證述明確，並有高雄市政
      府警察局交通大隊事故分析研判表、道路交通事故現場圖
      、交通事故現場照片6 張、道路交通事故現場圖及道路交
      通事故調查報告表（一）、（二）各1 份、交通高雄市政
      府警察局交通大隊交通事故談話紀錄表3 份、高雄榮民總
      醫院96年11月21日、22日診斷證明書、博正醫院96年11月
      30日診斷證明書各1 紙附卷足憑（偵卷第3 ～9 、43～47
      頁），是此部分之事實應堪認定。
（二）被告雖辯稱事發時其駕駛之自用小客車經過上開路口有停
      車再過，然證人即被告之姐甲○○於本院審理中證稱：當
      時伊係坐在被告駕駛車輛之右後座位，與同在後座之朋友
      聊天；伊只看到前面，沒有看到左、右；當時行駛中車速
      很慢，到路口車子慢慢經過，伊所說被告車子到路口時有
      停下來，是指車子慢慢經過，不是整個停下來等語（院卷
      三第17、19、20頁）；證人即告訴人丙○○亦證稱：被告
      當時完全未發現伊車子，完全沒有減速等語（院卷三第22
      頁），足證被告通過無號誌之交岔路口時，並無停車查看
      左、右方向有無來車，始向前行駛至明。
（三）證人丙○○雖證稱：伊騎乘車號MAS-173 號重型機車在新
      下街時之時速約40公里，行駛至上開交岔路口準備減速到
      2 、30公里，該路口右側之樹木擋住伊視線，伊從樹葉間
      隙看到右方有來車時，伊一直減速，但仍無法煞車停住，
      所以就撞上去；伊發現對方的車時，並無按喇叭警示對方
      ，當下的反應是趕快煞車，不要撞到等語（院卷三第22、
      23頁）。依證人丙○○上開所述，應認證人丙○○行經上
      開交岔路口前，即已發現被告之車輛，且發現後隨即減速
      準備煞車，但因距離不夠仍無法使機車完全煞停，以致機
      車車頭與被告自小客車左側車身發生擦撞，另佐以證人即
      本件報案者陳松偉於警詢中證稱被告及告訴人均未煞車，
      時速均為20至30公里等情，堪信告訴人當時車速非慢，以
      致於無法完全煞停；又按汽車行至無號誌交岔路口，未設
      標誌、標線或號誌劃分幹、支線道者，車道數相同時，同
      為直行車者，左方車應暫停讓右方車先行，為道路交通安
      全規則第102 條第1 項第2 款所明定，查本件案發地點即
      新庄仔路652 巷與新下街之交岔路口無號誌，且未劃分幹
      、支線道，因此無法逕以上開道路之寬度認定為幹、支線
      道，而上開道路同屬無分向設施之相同車道數，有道路交
      通事故現場圖存卷可憑，故依交通安全規則之規定，告訴
      人為左方車，應禮讓右方車之被告先行，告訴人未禮讓右
      方車先行，顯有過失，然亦不因此認定被告即無過失。
（四）被告行經無號誌交岔路口時，依證人陳松偉之證述，並無
      煞車，時速仍為20至30公里，且證人丙○○亦證稱被告完
      全沒有減速，證人甲○○雖證稱被告行駛中車速很慢，然
      證人甲○○坐於後座，且與朋友在聊天，亦未注視車速表
      ，是尚難以其證述為有利被告之認定，故認被告行經上揭
      交岔路口時並未減速慢行；又被告自陳於車禍前完全沒有
      看到左側告訴人之機車，並稱當時路口前方對向有機車逆
      向行駛，該機車要左轉，故其將車靠左邊開，之後就撞上
      了等語（院卷三第28頁），由此可證被告當時僅注意前方
      有來車，疏未注意左方告訴人之機車，以致又將車輛向左
      方駕駛，更讓自左方行駛而來之告訴人閃避不及，而與被
      告發生擦撞。復有高雄市政府警察局交通大隊事故分析研
      判表、高雄市政府交通局車輛行車事故鑑定委員會鑑定意
      見書在卷可佐（偵卷第6 、28頁），亦認被告之行為為肇
      事次因。是以，被告顯有未注意車前狀況及行經無號誌交
      岔路口時，未減速慢行之過失行為。而告訴人丙○○因被
      告前開駕駛過失行為，致人車倒地，受有右頰鈍傷、右大
      腿鈍挫傷、右足挫傷、頭臉部鈍挫傷、頸椎鈍挫傷、右側
      顴骨骨折、腦震盪、頸部扭挫傷、臉部挫傷之傷害乙節，
      業如前述，則被告上開過失行為，與告訴人丙○○受有上
      述傷害間，顯具有相當因果關係甚明。
（五）綜上，本件被告過失傷害之犯行事證明確，洵堪認定，應
      依法論科。
二、核被告所為，係犯刑法第284 條第1 項前段之過失傷害罪。
    又被告於肇事後即留在現場，且於有偵查犯罪職權之機關或
    公務員僅知悉犯罪事實，但不知犯罪人為何人前，即向前來
    現場處理之警員坦承肇事乙情，有高雄市政府警察局交通大
    隊交通事故談話紀錄表附卷可查（偵卷第46頁），被告並接
    受裁判，合乎自首之要件，是本院經審酌本案具體情節後，
    認應依刑法第62條前段之規定，予以減輕其刑。爰審酌被告
    駕車有上述過失，而與告訴人丙○○發生車禍事故，並致告
    訴人受有傷害，犯後雖矢口否認犯行，因與告訴人賠償金額
    無法達成共識而無法和解，態度尚可，惟念及被告並無前科
    紀錄，素行尚佳，有臺灣高等法院被告前案紀錄表1 份在卷
    足稽，且本件告訴人亦有過失，所受傷勢尚非十分嚴重，另
    可請求民事損害賠償以補償所受損害等一切情狀，量處如主
    文所示之刑，並諭知如主文所示易科罰金折算標準，以資懲
    儆。
據上論斷，應依刑事訴訟法第299 條第1 項前段，刑法第284 條
第1 項前段、第62條前段、第41條第1 項前段，刑法施行法第1
條之1 ，判決如主文。
本案經檢察官杜妍慧到庭執行職務。
中    華    民    國    98    年    9     月    7     日
                  交通法庭      審判長法  官  曾逸誠
                                      法  官  林柏壽
                                      法  官  王靖茹
以上正本證明與原本無異。
如不服本判決應於收受送達後10日內向本院提出上訴書狀，並應
敘述具體理由；如未敘述上訴理由者，應於上訴期間屆滿後20日
內向本院補提理由書（均須按他造當事人之人數附繕本）「切勿
逕送上級法院」。
中    華    民    國    98    年    9     月    9     日
                                      書記官  陳鈺甯
附錄本判決論罪科刑法條全文：
刑法第284條第1項
因過失傷害人者，處6 月以下有期徒刑、拘役或5 百元以下罰金
，致重傷者，處1 年以下有期徒刑、拘役或5 百元以下罰金。


司法院資訊處製作；財團法人民間司法改革基金會備份。
